【裁判字號】    90,易,149
【裁判日期】    900424
【裁判案由】    竊盜
【裁判全文】
臺灣花蓮地方法院刑事判決                            九十年度易字第一四九號
    公  訴  人  臺灣花蓮地方法院檢察署檢察官
    被      告  甲○○
右列被告因竊盜案件，經檢察官提起公訴（九十年度偵字第二九八號），本院判決如
左︰
    主  文
甲○○竊盜，累犯，處拘役伍拾日，如易科罰金，以參佰元折算壹日。
    事  實
一、甲○○前曾於民國（下同）七十七年間因違反懲治盜匪條例案件，經台灣新竹地
    方法院以七十七年度訴字第五三五號判處有期徒刑八年確定，嗣又於七十八年間
    因違反肅清煙毒條例案件，經台灣新竹地方法院以七十八年度訴字第一一三號判
    處有期徒刑四年確定，並經台灣高等法院以七十九年度聲字第六七七號裁定定其
    應執行刑十一年確定，甫於八十九年五月三日縮短刑期執行完畢，猶不知悔改，
    復基於為自己不法所有之意圖，於八十九年十一月七日上午七時三十分許（公訴
    人漏載日期），在花蓮縣光復鄉一段九十號統一超商蓮富門市部，利用購買食品
    之際，徒手竊取該超商內市價共約新台幣八百元之媚比琳指甲油乙瓶、脣膏乙瓶
    、護脣膏二支得手後離去，嗣經該超商店員清點貨物發現有短缺，乃報警究辦。
二、案經花蓮縣警察局鳳林分局報請台灣花蓮地方法院檢察署檢察官偵查起訴。
    理  由
一、訊據被告甲○○固坦承有於上揭時、地前往購買食物且拿取上揭物品之事實，惟
    矢口否認有竊盜行為，辯稱：伊當時有攜帶小孩子，因為小孩吵鬧，就將上揭物
    品交與小孩把玩，於結帳時伊疏未將上揭物品一併結帳，小孩子拿回去時伊才發
    現這些物品沒有結帳，伊真的沒有偷這些物品等語。惟查，右揭犯罪事實，業據
    統一超商蓮富門市部店長乙○○指訴纂詳，且經本院勘驗案發當時該超商所錄製
    之監視錄影帶發現「被告懷有身孕，穿咖啡色長衣、長褲，頭戴紅色半罩式安全
    帽，右肩背似黑色皮包騎乘機車停放於統一超商門口，隨後跟著其小孩年約三、
    四歲，身著深色外套（時間為七時三十一分左右），七時三十二分被告站在化妝
    品擺櫃前挑選物品，其子並不在身邊，至七時三十三分被告手上拿著從化妝櫃所
    拿之物品離開往食品區位置走去，七時三十五分被告仍拿著上揭化妝品於左手上
    ，其男孩手上拿著一包食物走到被告身邊，被告在冷凍櫃挑選食物，七時三十五
    分四十秒，被告又走到熱狗、包子區挑選食物，而其子手上仍拿著那包食品，被
    告於此區用袋子裝了一些熱狗、包子類之食物，此時在七時三十五分五十秒左右
    ，被告似有將手上物品放入右肩所背之皮包中之動作，並沒有將任何東西交與其
    子，七時三十六分二十秒左右，被告手上拿著冷凍庫及熱食區之食物走到櫃檯結
    帳，被告將手上所拿之食物全放在櫃檯上待結，其子立於被告左側，將其先前所
    拿之物品交櫃檯男性收銀員，七時三十七分四十秒左右結帳完畢，被告手提著其
    所購買之物品，左手牽著其子並未走出店外，在七時三十八分三十秒左右，被告
    又走向櫃檯向收銀員拿取剛才其子所拿的那包食物走入店內，此時被告與其子即
    未出現在監視器中，直至七時四十四分左右才再出現，被告右手提所購買物品，
    其子雙手空空，欲走出店外時，被告遇見一位身穿紅色外套、乳白色長裙之女子
    ，被告與其寒暄，並打開其所購買之物品讓該女子觀看，隨即步出店外，被告旋
    即上機車，其子在後面有雙手攤開動作，手上並無拿任何東西，接著站在被告所
    騎乘機車前面，在七時四十四分三十秒左右騎乘機車駛離該超商門口」，有本院
    於九十年三月三十日製作之勘驗筆錄附卷可稽，顯見被告所辯上述物品係交與其
    子把玩忘記結帳並未偷竊等語，為事後飾卸之詞，不足採信。此外，復有上述錄
    影帶之翻拍照片二幀、贓證物品認領保管收據一紙在卷足憑，本件事證明確，被
    告犯行洵堪認定，應予依法論科。
二、核被告甲○○所為，係犯刑法第三百二十條第一項之竊盜罪。又被告有事實欄所
    載之犯罪科刑執行情形，此有台灣花蓮地方法院檢察署刑案查註記錄表、台灣高
    等法院被告全國前案紀錄表各一紙在卷足憑，其受有期徒刑執行完畢後，五年以
    內再犯有期徒刑以上之本罪，為累犯，應依法加重其刑。次查，（一）按行為後
    法律有變更者，適用裁判時之法律；但裁判前之法律有利於行為人者，適用最有
    利於行為人之法律，刑法第二條第一項定有明文。且如易服勞役、易科罰金等法
    令之變更，亦有刑法第二條第一項規定之適用（最高法院二十四年七月刑庭總會
    決議、最高法院二十九年度上字第五二五號判例參照）。（二）經查，刑法第四
    十一條業於九十年一月四日修正，同年一月十日經總統公布實施，該條修正為：
    「犯最重本刑為五年以下有期徒刑之罪，而受六月以下有期徒刑或拘役之宣告，
    因身體、教育、職業、家庭之關係或因其他正當事由，執行顯有困難者，得以一
    元以上三元以下折算一日，易科罰金。但確因不執行所宣告之刑，難收矯正之效
    或難以維持法秩序者，不在此限。」「併合處罰之數罪，均有前項情形，其應執
    行之刑逾六月者，亦同」；較諸修正前刑法第四十一條規定：「犯最重本刑為三
    年以下有期徒刑以下之刑之罪，而受六月以下有期徒刑或拘役之宣告，因身體、
    教育、職業或家庭之關係，執行顯有困難者，得以一元以上三元以下折算一日，
    易科罰金」，就易科罰金部分，以新法對行為人較為有利，是依據前開說明，本
    案自應適用修正後之刑法第四十一條第一項前段規定，對被告為易科罰金之諭知
    。爰審酌被告之素行不佳，甫因案執行完畢仍不知悔改，至超商中佯裝購物趁機
    偷取店內財物，並以將物品交與其子忘記結帳之詞為飾卸之狡辯，所生危害，犯
    罪後之態度不佳等一切情狀，量處如主文所示之刑，並諭知易科罰金之折算標準
    。
據上論斷，應依刑事訴訟法第二百九十九條第一項前段，刑法第三百二十條第一項、
第二條第一項前段、第四十七條、刑法第四十一條第一項前段，罰金罰鍰提高標準條
例第一條前段、第二條，判決如主文。
本案經檢察官許建榮到庭執行職務。
中      華      民      國      九十      年      四     月    二十四   日
                                臺灣花蓮地方法院刑事庭
                                    法  官  林  國  泰
右正本證明與原本無異。
如對本判決不服，應於送達後十日內，向本院提出上訴狀。（應抄附繕本）告訴人或
被害人如對於本判決不服者，應具備理由請求檢察官上訴，其上訴期間之計算係以檢
察官收受判決正本之日期為準。
                                    法院書記官
中      華      民      國      九十      年      四     月    二十五   日
附錄法條本判決論罪之法律條文：
刑法第三百二十條第一項：
意圖為自己或第三人不法之所有，而竊取他人之動產者，為竊盜罪，處五年以下有期
徒刑、拘役或五百元以下罰金。


司法院資訊處製作；財團法人民間司法改革基金會備份。
